臺灣臺北地方法院交通事件裁定　　　 100年度交聲字第1523號
原處分機關　交通部公路總局臺北區監理所板橋監理站
異　議　人
即受處分人　夏雅玲
上列受處分人因違反道路交通管理處罰條例案件，對於交通部公
路總局臺北區監理所板橋監理站於中華民國100年7月4日所為之
處分（原處分案號：板監裁字第裁41–AM0000000號），聲明異
議，本院裁定如下：
    主  文
異議駁回。
    理  由
一、異議意旨略以：異議人即受處分人夏雅玲所有之機車停放位
    置並無顯有妨礙他人通行之情形，蓋依違規採證照片所示，
    異議人之機車已靠邊緣停放，中間通道寬順；又舉發單原填
    載異議人有「在禁止臨時停車處停車」之違規情節，後又改
    法條定罪，有找法條定罪之情形，原處分機關未予詳察，逕
    予裁罰，異議人實難甘服，爰依法聲明異議，請求撤銷原處
    分等語。
二、原處分機關交通部公路總局臺北區監理所板橋監理站係以：
    異議人所有車號825–GUD號重型機車，於民國100年4月27日
    下午3時37分許，停放在臺北市○○○路○段62號，經警以異
    議人所有上開車號重型機車有「在顯有妨礙他人通行處停車
    」之交通違規情節，當場拍照採證，並以上開重型機車所有
    人即異議人為受通知人，異議人不服提出申訴，經調查後認
    其違規情事屬實，原處分機關乃於100年7月4日，依道路交
    通管理處罰條例第56條第1項第5款之規定，裁處罰鍰新臺
    幣（下同）600元。
三、按汽車停車時，在顯有妨礙其他人、車通行處所，不得停車
    ；汽車駕駛人停車時，在顯有妨礙其他人、車通行處所停車
    者，處新臺幣（下同）600元以上1200元以下罰鍰，道路交
    通管理處罰條例第56條第1項第5款、道路交通安全規則第11
    2條第1項第9款分別定有明文。又道路交通管理處罰條例所
    稱道路，指公路、街道、巷衖、廣場、騎樓、走廊或其他供
    公眾通行之地方；所稱之汽車，包括機器腳踏車，亦為道路
    交通管理處罰條例第3條第1款、第8款所明定。另在顯有妨
    礙他人、車通行處所停放機器腳踏車，經製單舉發後，於舉
    發通知上所載應到案期限內到案聽候裁決者，依道路交通管
    理事件統一裁罰基準表規定，應該對行為人處以600元之罰
    鍰。
四、經查：
(一)、本件異議人所有之上開車號重型機車，確有於100年4月27日
    下午3時27分許，停放在臺北市○○○路○段62號，經原舉發
    機關之警員拍照採證後，逕行製單舉發之事實，為異議人不
    爭執，並有臺北市政府警察局中山分局圓山派出所採證照片
    1幀附卷可稽。上揭事實，堪可認定。
(二)、異議人雖以前揭情詞置辯，然觀諸道路交通管理處罰條例第
    56條第1項第5款之規定，係以在顯然妨礙他車通行之處所停
    車為處罰之構成要件，參諸其立法意旨，係為消除道路任意
    停放車輛，以維護交通秩序，避免交通秩序紊亂。從而，依
    上揭法條之文義及規範目的觀之，倘駕駛人之停車，依客觀
    情況，已明顯導致妨礙他人、車通行或阻礙交通順暢，即可
    認已違規，自非以受處分人主觀感受為判斷基準。執此，原
    舉發機關經具體判斷該車輛之停靠位置、該路段之道路寬、
    窄，人、車流通量之大小，人、車通行時是否顯受到妨礙等
    因素為綜合判斷依據，倘非其判斷結果有違一般人日常生活
    經驗法則時，理應予尊重。觀諸卷附採證照片，本件異議人
    機車停放之騎樓內，已有多輛機車以車頭與該址建築物垂直
    方向，呈一列方式停放，並保持人行空間，而異議人所有之
    上開重型機車則係橫停在該人行空間處，苟容該人行空間處
    仍可供機車停放而被佔滿，勢必將造成行人行經此騎樓時，
    須繞道至騎樓以外之馬路、人行道行走，如此一來，徒增該
    路段行人行走之不便及危險之虞；更何況，該騎樓內已有多
    輛機車停放，僅留有約一半寬度之人行空間，異議人復將其
    所有之機車橫停在該騎樓之人行空間，客觀上已占用該騎樓
    之人行空間，且因該處駕駛人任意停放機車情形亦屬嚴重，
    致使該騎樓內行人可得行走之空間所剩無幾，行人行經於此
    ，必然會受人行空間停放機車之阻礙，務須繞過停放之該機
    車，始能通過，則其已佔據他人正常及順暢行走之路線，顯
    影響行人行走權益，已明顯妨礙其他行人通行該機車停放處
    無疑。異議人辯謂：未妨礙他人通行一節，洵無足採。
(三)、異議人復以：舉發單原填載異議人有「在禁止臨時停車處停
    車」之違規情節，後又改法條定罪等語置辯。惟依卷附之臺
    北市政府警察局舉發違反道路交通管理事件通知單所載，本
    件異議人之機車在上揭時、地，違規事由確係「在顯有妨礙
    他人通行處停車」，核屬無誤。復觀諸道路交通管理處罰條
    例第56條第1項規定，係將「在禁止臨時停車處所停車」（
    第1款）與「在顯有妨礙其他人、車通行處所停車」（第5款
    ），併列為該條違規停車之處罰事由，足見駕駛人在顯有妨
    礙他人、車通行處所停車之違規處罰，亦不以該停車處是否
    禁止臨時停車為要。是依前所述，為保障行人用路之安全及
    權益，本件異議人在前揭處所恣意停放機車，客觀上確已阻
    礙行人行走順暢及安全，自屬該當其在顯有妨礙其他人通行
    處所停車之情形，舉發機關之員警依法拍照採證，予以逕行
    舉發，核於法無違。異議人前開置辯，洵非可採。
五、綜上所述，受處分人確有於前揭違規行為，原處分機關依道
    路交通管理處罰條例第56條第1項第5款及違反道路交通管理
    事件統一裁罰基準及處理細則之規定，斟酌本件因經受處分
    人申訴，故同意延後應到案期限，而裁處受處分人600元罰
    鍰，經核並無違誤，裁處亦屬妥適，受處分人聲明異議，指
    摘原處分不當，為無理由，自應予駁回。
六、據上論斷，應依道路交通事件處理辦法第18條，裁定如主文
    。
中    華    民    國   100    年    8     月    26    日
                        交通法庭法  官  李殷君
以上正本證明與原本無異
如不服本裁定應於送達後5日內向本院提出抗告狀
                                書記官  殷玉芬
中    華    民    國   100    年    8     月    30    日